臺灣桃園地方法院民事判決
110年度訴字第2157號
原      告  隋也    
被      告  張瓊文  

上列當事人間請求返還借款事件，本院於民國111年9月6日言詞
辯論終結，判決如下：
    主    文
被告應給付原告新臺幣柒拾肆萬陸仟陸佰陸拾柒元。
原告其餘之訴駁回。
訴訟費用由被告負擔二分之一，餘由原告負擔。
本判決第一項於原告以新臺幣貳拾肆萬玖仟元為被告供擔保，得
為假執行；但被告以新臺幣柒拾肆萬陸仟陸佰陸拾柒元為原告預
供擔保，得免為假執行。
原告其餘假執行之聲請駁回。
    事實及理由
壹、程序方面：
一、本件被告經合法通知，無正當理由，未於言詞辯論期日到場
    ，核無民事訴訟法第386 條各款所列情形，爰依原告之聲請
    ，由其一造辯論而為判決。
二、按訴狀送達後，原告不得將原訴變更或追加他訴，但擴張或
    減縮應受判決事項之聲明者，不在此限，民事訴訟法第255
    條第1項第3款定有明文。查本件原告起訴時原訴之聲明為：
    ㈠被告應給付原告新臺幣（下同）180萬元，及自民國106年6
    月28日起至清償日止，按年息百分之30計算之利息；㈡訴訟
    費用由被告負擔；㈢請准供保宣告假執行（見本院卷第3頁）
    。嗣於111年1月25日本院訊問期日，當庭陳明本件僅請求被
    告給付本金80萬元及共4年4個月按年息20%之利息，合計為1
    50萬4,000元，並將原訴之聲明㈠變更為：被告應給付原告15
    0萬4,000元（見本院卷第22頁）。經核原告上開所為訴之變
    更，乃屬減縮應受判決事項之聲明，揆諸前揭規定，於法並
    無不合，應予准許。
貳、實體方面：
一、原告主張：於106年間，被告因積欠當舖80萬元無力償還，
    被告與其配偶即訴外人程山伍乃共同原告借款80萬元（下稱
    系爭借款），而由原告、程山伍與原告於106年8月28日簽立
    金錢消費借貸契約書（下稱系爭契約），約定借貸期間自10
    6年6月28日至同年12月27日，按月以2.5%計算利息，另約定
    原告就系爭借款僅針對被告一人請求。詎被告並未依約繳付
    利息、償還本金，爰依系爭契約、消費借貸之法律關係，提
    起本件訴訟等語。並聲明如前述壹、程序方面、㈡變更後之
    訴之聲明所示。
二、被告未於言詞辯論期日到場，亦未提出書狀作何聲明或陳述
    。
三、原告主張被告曾向其借款而簽立系爭契約等情，業據其提出
    與所述相符之系爭契約為證（見本院卷第5至6頁），又被告
    已於相當時期受合法通知，未於言詞辯論期日到場爭執，亦
    未提出書狀作何聲明或陳述，雖因其係依公示送達通知者，
    依法不視同其係自認，然本件原告主張之事實，業據原告舉
    證如前，自應認原告之主張為真實可採。而觀諸系爭契約所
    載「立借貸契約人：程山伍、張瓊文等（以下簡稱甲方）、
    隋也（以下簡稱乙方），茲為借款事宜，經甲乙雙方同意簽
    立本約，其條件如下：第一條：甲方向乙方借貸本金共新臺
    幣（下同）捌拾萬元整。…第四條、借貸期間自民國106年06
    月28日起至民國106年12月27日止，期滿甲方應將部借款向
    乙方清償，不得藉故拖延…」，且系爭契約第二條亦載明甲
    方同意乙方代為清償金財神當舖之借款64萬5,000元作為借
    貸金額之交付款項，經甲方明確清楚後親簽；乙方應於簽立
    系爭契約同時交付甲方15萬5,000元，甲方於現金收取點收
    無誤後親簽，並皆經被告、程山伍簽署等情，有卷附系爭契
    約及玉山銀行存款回條可查（見本院卷第7頁），固可認原
    告主張依系爭契約之約定出借80萬元予被告、程伍山、且系
    爭借款已屆清償期等情為可採。而原告另主張其與被告、程
    山伍簽立系爭契約時有另約定「原告就系爭借款僅針對被告
    一人請求」，故請求被告應清償系爭借款80萬元云云；然依
    系爭契約前揭文義及借款人（即甲方）並列被告及程山伍之
    姓名，且被告係與程山伍共同向原告借款80萬元，乃原告所
    自承（見本院卷第22頁），復無關於雙造間有約定被告就系
    爭借款負全部清償責任之記載，原告亦自承：其無其他證據
    可提出證明被告同意就系爭借款之80萬元為全部清償等語（
    見本院卷第22頁），要難僅憑原告之單方陳述即認其所述之
    情為可採。
四、按稱消費借貸者，謂當事人一方移轉金錢或其他代替物之所
    有權於他方，而約定他方以種類、品質、數量相同之物返還
    之契約；借用人應於約定期限內，返還與借用物種類、品質
    、數量相同之物；民法第474條第1項、第478條前段分別定
    有明文。次按數人負同一債務或有同一債權，而其給付可分
    者，除法律另有規定或契約另有訂定外，應各平均分擔或分
    受之，民法第271 條前段定有明文。查，原告主張被告與程
    山伍向原告共同借款80萬元，且系爭借款已屆清償期，被告
    與程山伍均未清償等語，有原告所提出系爭契約、前揭玉山
    銀行存款回條在卷可查，應屬有據；然原告請求被告清償系
    爭借款之金錢之給付為可分，依上說明，自應由被告與程山
    伍各平均分擔之，從而，原告僅得請求被告返還借款本金40
    萬元，至超過部分之請求，則無從准許。
五、次按民法第205條於110年1月20日修正公布、同年7月20日施
    行，修正前規定「約定利率，超過週年百分之二十者，債權
    人對於超過部分之利息，無請求權。」；修正後則規定「約
    定利率，超過週年百分之十六者，超過部分之約定，無效。
    」。而修正之民法第205條之規定，於民法債編修正施行前
    約定，而於修正施行後發生之利息債務，亦適用之，此觀民
    法債篇施行法第10條之1規定即明。是約定利率超過週年利
    率20％者，於110年7月20日修正後民法第205條規定施行前，
    債權人仍得請求按修正前法定利率週年利率20％計算之利息
    ；自110年7月20日起，則僅得請求按週年利率16％計算之利
    息。經查，系爭契約第三條約定：「本約借貸利息按月計算
    ，月息以每月尚未清償之借貸本金餘額乘以百分之二點五計
    算息…」，此有系爭契約在卷可稽（見本院卷第5頁），則依
    系爭契約所約定之年息雖為30%，然原告就系爭借款僅請求
    被告給付自106年6月28日起算共4年4個月（即106年6月28日
    起至110年6月27日止）按年息20%計算之利息，其餘部分不
    請求等語（見本院卷第22頁），並未逾逾法定最高利率之限
    制，又原告得請求被告返還之借款本金為40萬元，業經認定
    如前，故原告得請求之利息應為346,667元（計算式：40萬
    元×20％12個月×52個月＝346,667元〈元以下四捨五入〉），逾
    此部分之請求，於法無據。
六、綜上所述，原告基於消費借貸之法律關係，請求被告給付74
    萬6,667元（即40萬元＋34萬6,667元＝74萬6,667元），為有
    理由，應與准許；逾此範圍之請求，則無理由，應予駁回。
    又原告陳明願供擔保聲請宣告假執行，合於法律規定，應予
    准許，被告則依職權宣告預供擔保而免為假執行，並分別酌
    定相當擔保金額宣告之。至原告請求經駁回部分，其假執行
    之聲請失所附麗，應併予駁回。
七、訴訟費用負擔之依據：民事訴訟法第79條。
中　　華　　民　　國　　111 　年　　9 　　月　　28　　日
                  民事第三庭    法　官　張世聰
正本係照原本作成。　　　　　　　　　
如對本判決上訴，須於判決送達後 20 日內向本院提出上訴狀。
如委任律師提起上訴者，應一併繳納上訴審裁判費。
中　　華　　民　　國　　111 　年　　9 　　月　　28　　日
                                書記官  張詠昕